臺灣高等法院高雄分院刑事判決
111年度上訴字第61號
上  訴  人  
即  被  告  張懷恩

                    住高雄市○○區○○○路000巷0號5樓  上列上訴人因詐欺案件，不服臺灣高雄地方法院110年度審訴字第422號，中華民國110年11月23日第一審判決（起訴案號：臺灣高雄地方檢察署110年度偵字第5140號），提起上訴，本院判決如下：
    主  文
上訴駁回。
    事實及理由
一、本案經本院審理結果，認第一審以上訴人即被告張懷恩（下
    稱被告）犯刑法第339條之4第1項第3款的以網際網路對公眾
    散布而犯詐欺取財罪，予以判處有期徒刑1年6月，並就沒收
    部分諭知：「未扣案之犯罪所得新臺幣16萬元沒收，於全部
    或一部不能沒收或不宜執行沒收時，追徵其價額」，其認事
    用法、量刑及沒收之宣告，均無違誤、不當，應予維持。故
    依刑事訴訟法第373 條規定，引用第一審判決書記載的事實
    、證據及理由作為附件。
二、被告上訴主張：案發當時，我因為缺錢、沒有工作，所以將
    我中國信託銀行的帳戶以新臺幣（下同）10萬元賣給他人使
    用。本件並不是我自行以「洪銘億」的臉書帳號詐騙告訴人
    王廷浩，我的行為應該只有構成幫助詐欺取財罪，原審論認
    我是加重詐欺取財罪的正犯，有所違誤。
三、上訴論斷的理由
　㈠被告前述主張，與其於警詢、偵訊、原審審理中所為的多次
    自白有所矛盾，則被告於本院審理中所辯是否屬實？已經令
    人感到十分懷疑。又被告於本院審理中雖然辯稱：是因為警
    察跟我說，承認自己詐騙會判比較輕，且警方也沒有問我是
    否有將帳戶交給別人使用，所以我之前於警詢、偵查及原審
    審理中，才會說是我自行去詐騙告訴人的。然而，依據臺灣
    高等法院被告前案紀錄表所載，被告先前有多次犯詐欺罪經
    判處罪刑確定的情形（參見附件就累犯部分所記載的前科資
    料），可知被告並非未曾經歷刑事司法程序之人，在此情形
    下，其是否會如其所稱，因相信承認正犯犯行將可判處低於
    幫助犯犯行之刑度而為不實自白？已令人存疑。再者，依據
    被告警詢筆錄所載，警方與被告有下列詢答內容：「（問：
    中國信託銀行000000000000號帳戶為何人所開設？由何人保
    管？目前提款卡、存摺於何處？）我本人。我自己保管。都
    在我身上）」、「（問：你有無將提款卡、存摺交付給何人
    ？）沒有）」（警卷第3頁）。故被告辯稱：「警方沒有問
    我是否有將帳戶交給別人使用」，顯然與事實不符，更加證
    明被告所辯難以採信。此外，被告於警詢中供稱：當初因為
    幫朋友擔保，朋友失去聯絡，以至被地下錢莊逼債，故犯本
    案；而因為我沒有別的帳戶，所以才用自己的帳戶犯案（警
    卷第3頁）；於偵訊中則陳稱：我是在家中用手機上網刊登
    販售訊息（偵卷第48頁），而就其犯罪動機、犯罪地點（就
    本案犯罪過程而言，此部分乃告訴人無法得知的事項）、何
    以用自己名下帳戶犯案等犯罪細節，均能陳述清楚，此與非
    本人犯案但卻被動附和承認犯行者的陳述內容，實屬相差甚
    多，由此亦可佐認被告先前所為自白並非不實之自白。　　
    　　
　㈡被告提起上訴時，即否認原審所認定之犯罪事實，但其於本
    院準備程序中是辯稱：我是因為欠地下錢莊業者許宏偉（音
    同，以下均稱許宏偉）的錢，為了要抵押債務，所以把我中
    國信託銀行的帳戶交給許宏偉（本院卷第81至84頁）。之後
    本院曉諭其提出許宏偉之具體資料以供傳喚查證（本院卷第
    86頁），但被告始終未能提出，並於本院審判程序中改口辯
    稱其是將前述帳戶以10萬元賣出（本院卷第189至190頁）。
    則由被告先後否認犯罪的說詞反覆，且又無法提出具體事證
    以供查證的情形來看，足以證明被告的辯解實屬難以採信。
　㈢告訴人於警詢中陳稱：我匯款給對方之後，本來約好於109年
    10月16日下午1點與對方見面，但對方並未出現。之後對方
    有聯絡我，說事情解決了會再跟我說如何處理，另外對方還
    有打電話跟我說，他臉書帳號的資訊是假的，他詐騙我的錢
    是要拿去還債（警卷第6頁）。本案若是他人以被告中國信
    託銀行帳戶作為人頭帳戶而詐騙告訴人，則於詐騙得手後，
    當會避免與告訴人再有聯繫，以免增加其身分遭發覺的線索
    ，而不會有告訴人所述的後續聯繫的情形發生；反而是被告
    因一時急需用錢，雖詐騙告訴人得手，但因為是使用自己帳
    戶騙取財物，自覺日後必遭查獲，且也打算日後彌補告訴人
    所受損失，方會有前述後續聯繫的行為。所以從此點來看，
    也可證明被告先前的自白，應較其日後的辯解為可信。
　㈣依據告訴人所提出其與行騙之人的對話紀錄，詐騙告訴人之
    人於收到告訴人的匯款後，曾傳送被告中國信託銀行帳戶收
    到告訴人款項的網路銀行截圖畫面給告訴人（警卷第30頁）
    ，可知被告上述帳戶有申辦網路銀行。而經本院向中國信託
    銀行查詢結果，被告上述帳戶之網路銀行，是綁定「000000
    0000」號門號為使用（本院卷第77頁）；而本院再向電信公
    司查詢上述門號的申辦人資料，結果顯示該門號乃是被告於
    案發前的109年9月4日向台灣大哥大電信公司所申辦，且直
    到案發後的110年9月7日才停用（本院卷第101頁）。綜上事
    證可知，於本件案發當時，被告中國信託銀行帳戶的網路銀
    行，乃是綁定被告申辦的行動電話門號而為使用，由此更加
    證明本件乃是被告自行詐騙告訴人、要求告訴人匯款至其中
    國信託銀行帳戶，方能以被告名下門號使用該網路銀行功能
    ，並將其收到告訴人款項的截圖畫面傳送給告訴人。至於被
    告於本院提示上述事證後，雖辯稱其有將「0000000000」門
    號交給許宏偉，但如前所述，被告無法提出有關許宏偉的具
    體資料以供查證，故被告此部分所辯僅屬毫無佐證的空言，
    難以採信。
　㈤依據被告中國信託銀行帳戶交易明細所示，告訴人因遭詐騙
    ，於109年10月13日晚上10點57分、同年月16日凌晨0點04分
    ，分別轉帳6萬4千元、9萬6千元至上述帳戶後，該2筆款項
    於109年10月13日晚上11點02分、同年月16日凌晨0點06分，
    就馬上遭到提領（警卷第26頁）。而經本院向中國信託銀行
    查詢結果，該2筆非於同日提領的款項，都是在「高雄市○○
    區○○○路000號的統一超商港新門市」進行提領（本院卷第77
    頁），而該提領處所與被告位於「高雄市○○區○○○路000巷0
    號5樓」的住所，實屬相近，由此更加證明本件確實是被告
    自行詐騙告訴人，並於詐騙得手後，隨即至其住家附近的統
    一超商港新門市予以提領使用。
　㈥被告雖聲請本院查詢暱稱「洪銘億」的臉書帳號之申辦人為
    何，但經本院向臺灣高等法院與臉書公司建立之取證窗口詢
    問結果，僅憑「臉書暱稱」此項資訊，並無法查得臉書帳號
    之申辦人資訊，此有本院公務電話紀錄在卷可證（本院卷第
    97頁）；被告另聲請本院調取統一超商港新門市於109年10
    月13日、16日之監視錄影畫面，而經本院函詢該門市後，該
    門市表示上述日期之監視錄影畫面均因超過留存期限（3個
    月）而無法提供，此有該門市回函可以證明（本院卷第109
    頁）。因此，上述證據均屬不能調查，併予說明。
　㈦綜上，本件被告以前述主張提起上訴，並無理由，應予駁回
    其上訴。
據上論斷，應依刑事訴訟法第368 條、第373 條，判決如主文。
本案經檢察官詹美鈴提起公訴，檢察官許怡萍到庭執行職務。　
中　　華　　民　　國　　111 　年　　9 　　月　　20　　日
                  刑事第四庭    審判長法  官  黃建榮
                                      法  官  李嘉興
                                      法  官  陳君杰
以上正本證明與原本無異。
如不服本判決應於收受本判決後20日內向本院提出上訴書狀，其
未敘述上訴理由者，並得於提起上訴後20日內向本院補提理由書
狀（均須按他造當事人之人數附繕本）「切勿逕送上級法院」。
中　　華　　民　　國　　111 　年　　9 　　月　　20　　日
　　　　　　　　　　　　　　　　　　　書記官  吳璧娟　　
附錄本判決論罪科刑法條：
中華民國刑法第339條之4
犯第339條詐欺罪而有下列情形之一者，處1年以上7年以下有期
徒刑，得併科1百萬元以下罰金：
一、冒用政府機關或公務員名義犯之。
二、三人以上共同犯之。
三、以廣播電視、電子通訊、網際網路或其他媒體等傳播工具，
    對公眾散布而犯之。
前項之未遂犯罰之。

附件：
臺灣高雄地方法院刑事判決
                                    110年度審訴字第422號
公　訴　人　臺灣高雄地方檢察署檢察官
被　　　告　張懷恩　
                    
                    
上列被告因詐欺案件，經檢察官提起公訴（110年度偵字第5140
號），被告於本院準備程序中就被訴犯罪事實為有罪陳述，經合
議庭裁定由受命法官獨任依簡式審判程序審理，判決如下：
    主  文
張懷恩以網際網路對公眾散布而犯詐欺取財罪，累犯，處有期徒
刑壹年陸月。未扣案之犯罪所得新臺幣壹拾陸萬元沒收，於全部
或一部不能沒收或不宜執行沒收時，追徵其價額。
    事  實
一、張懷恩知悉其無勞力士手錶可供出售，竟意圖為自己不法之
    所有，基於以網際網路之傳播工具對公眾散布之詐欺取財犯
    意，於民國109年10月13日前之某日某時，在高雄市○○區○○○
    路000巷0號五樓住處內，以行動電話連結網際網路，於臉書
    暱稱「洪銘億」帳號，在臉書賣場（Marketplace），刊登
    販售上開商品之虛偽訊息而對公眾散布，適有不知情之王廷
    浩於109年10月13日瀏覽該訊息後，以通訊軟體臉書Messeng
    er（下稱Messenger）與張懷恩聯絡，因而陷於錯誤而同意
    購買，並依張懷恩之指示，於109年10月13日22時57分許、1
    09年10月16日凌晨0時4分許，以網路銀行分別轉帳新臺幣（
    下同）6萬4千元、9萬6千元，至張懷恩所申設之中國信託商
    業銀行帳號000-000000000000號帳戶（下稱中國信託帳戶）
    內。嗣王廷浩前往雙方約定之面交地點，卻未見張懷恩出現
    ，且發現張懷恩將臉書帳號刪除，並經張懷恩以電話告知其
    臉書帳號及資訊為虛偽，始悉受騙並報警處理；經警據報後
    循線查獲。
二、案經王廷浩訴由高雄市政府警察局三民第一分局移送臺灣高
    雄地方檢察署檢察官偵查起訴。
    理  由
一、按被告張懷恩所犯為死刑、無期徒刑、最輕本刑3年以上有
    期徒刑以外之罪，亦非屬高等法院管轄之第一審案件，其於
    準備程序進行中，先就被訴事實為有罪之陳述，經告知簡式
    審判程序之旨，並聽取檢察官、被告之意見後，本院合議庭
    依刑事訴訟法第273條之1第1項裁定進行簡式審判程序，是
    本案之證據調查，依同法第273條之2規定，不受同法第159
    條第1項、第161條之2、第161條之3、第163條之1，及第164
    條至第170條所規定證據能力認定及調查方式之限制。
二、上揭事實，業據被告張懷恩於警詢、偵訊及本院審理時均坦
    承不諱，核與證人王廷浩於警詢之證述情節相符，並有中國
    信託之帳戶個資檢視、存款交易明細、自動化交易LOG資料
    、被告與王廷浩間之Messenger對話紀錄擷圖8張、王廷浩之
    網路轉帳明細擷圖2張在卷可稽，足認被告之自白與事實相
    符，堪予採信。故本件事證明確，被告犯行堪以認定，應依
    法論科。
三、核被告張懷恩所為，係犯刑法第339條之4第1項第3款之以網
    際網路對公眾散布而犯詐欺取財罪。
四、被告前因詐欺案件，經本院分別以105年度簡字第2079號判
    處有期徒刑5月確定、以106年度訴緝字第53號判決判處有期
    徒刑2年，該案上訴後，由臺灣高等法院高雄分院以107年度
    上訴字第663號撤銷改判有期徒刑1年6月確定、以107年度審
    易字第33號判處有期徒刑1年2月、1年3月（共2罪），定應
    執行刑有期徒刑1年6月確定，嗣上開案件經臺灣高等法院高
    雄分院以107年度聲字第1318號裁定定應執行有期徒刑3年，
    該裁定經最高法院以107年度台抗字第1328號駁回抗告而確
    定（下稱甲案）。復因詐欺案件，經臺灣桃園地方法院以10
    4年度桃簡字第515號判處有期徒刑5月確定；再因詐欺案件
    ，經臺灣新北地方法院以104年度簡字第2492號判處有期徒
    刑2月確定；又因詐欺案件，經本院以105年度簡字第32號判
    處有期徒刑3月確定，嗣上開案件，由臺灣桃園地方法院以1
    06年度聲字第944號裁定定應執行有期徒刑8月確定（下稱乙
    案）。上開甲、乙兩案接續執行，於108年9月2日因縮短刑
    期假釋出監，所餘期間付保護管束，於109年9月13日保護管
    束期滿，假釋未經撤銷而視為執行完畢等情，有臺灣高等法
    院被告前案紀錄表1份在卷可稽。被告受前開有期徒刑之執
    行完畢後，5年內故意再犯本件有期徒刑以上之罪，為累犯
    。本院審酌被告受徒刑執行完畢後，不過月餘，隨即以相同
    手段再犯本件犯行，其主、客觀之不法內涵均已明顯上升，
    復審酌本案所涉罪名與前案構成累犯之前科，均屬詐欺罪章
    之犯罪，縱經多次有期徒刑執行完畢仍未思悔改，再犯本件
    ，堪認其對刑罰反應力較為薄弱，認予以加重被告之刑，並
    不違罪刑相當原則，故依刑法第47條第1項之規定，及司法
    院釋字第775號解釋意旨，被告所犯上開之罪，加重其刑。
五、本院審酌被告正值青壯，不思循正當途徑獲取金錢，竟為上
    開詐欺行為，致王廷浩損失16萬元，其動機及行為均可議；
    而被告迄今仍未返還16萬元與王廷浩，未獲得王廷浩之諒解
    。惟考量被告坦認犯行，有欲賠償王廷浩之意願，兼衡以被
    告前案相似犯行之刑度，該刑度無法達到預防被告再犯之刑
    罰目的，暨本院審理中自陳之教程度、工作及經濟狀況等
    一切情狀，量處如主文所示之刑。
六、查被告向王廷浩詐得之16萬元，為其犯罪所得，雖未扣案，
    且迄今尚未返還與王廷浩，應依刑法第38條之1第1項前段、
    第3項規定，宣告沒收之，於全部或一部不能沒收或不宜執
    行沒收時，追徵其價額。
據上論斷，應依刑事訴訟法第273條之1第1項、第299條第1項前
段，刑法第339條之4第1項第3款、第47條第1項、第38條之1第1
項、第3項，刑法施行法第1條之1第1項，判決如主文。
本案經檢察官詹美鈴提起公訴，檢察官范文欽到庭執行職務。
中　　華　　民　　國　　110 　年　　11　　月　　23　　日
                  刑事第五庭    法  官  陳川傑
以上正本證明與原本無異。
如不服本判決應於收受判決後20日內向本院提出上訴書狀，並應
敘述具體理由。其未敘述上訴理由者，應於上訴期間屆滿後20日
內向本院補提理由書(均須按他造當事人之人數附繕本)「切勿逕
送上級法院」。
因疫情而遲誤不變期間，得向法院聲請回復原狀。
中　　華　　民　　國　　110 　年　　11　　月　　23　　日
                                書記官  王翌翔
附錄本案論罪科刑之法條全文：
中華民國刑法第339條之4
犯第339條詐欺罪而有下列情形之一者，處1年以上7年以下有期
徒刑，得併科1百萬元以下罰金：
一、冒用政府機關或公務員名義犯之。
二、三人以上共同犯之。
三、以廣播電視、電子通訊、網際網路或其他媒體等傳播工具，
    對公眾散布而犯之。
前項之未遂犯罰之。